---
title: "COVID-19 Argentina"
output:
  html_document:
    toc: true
    toc_float: true
    collapsed: true
    number_sections: false
    toc_depth: 4
    #code_folding: hide
---


```{r setup, include=FALSE}
  knitr::opts_chunk$set(
	echo = FALSE,
	message = FALSE,
	warning = FALSE,
	cache = FALSE
)
```

```{r importarArg, message=FALSE, warning=FALSE, include=FALSE}
  library(readr)
  library(dplyr)
  library(tidyr)
  library(ggplot2)
  library(lubridate)
  library(knitr)
  library(kableExtra)
  library(highcharter)
  library(rjson)
  library(plotly)
  library(gganimate)
  library(stringr)
  library(leaflet)
  library(sf)
  library(tmap)
  library(googlesheets4)
  library(readxl)
  # library(shiny)

sep.miles <- function(x){format(x,big.mark=".")}
 
  #################
  # Carga de Datos
  #################

 
  ## Mapas y Poblaciones
    {
      argentina <- fromJSON(file = "data/mapas/ar-all.geo.json")
    
      deptos <- st_read(dsn ="data/mapas/departamentos.shp") 
     
      localidades <- read_csv("data/mapas/localidades.csv", 
                            locale = locale(encoding = "ISO-8859-1"))
    }

  ## Dataset Argentina
    {  
      ### Totales generales
      argCov <- read_delim("data/argentina_gral.csv", ";", 
                           escape_double = FALSE, trim_ws = TRUE, 
                           locale = locale(encoding = "ISO-8859-1"))
      names(argCov) <- c("dia", "casosD", "Detectados", "muertesD", "Fallecidos", "Recuperados",
                      "UTI","MuestraD","TotalPruebas","DescEpidemiologia", "DescTest", "Descartados", 
                      "Mujeres", "Hombres", "Importados", "Estrecho", "Comunitaria", "Investigacion")

      poblacionArg <- read_delim("data/poblaciones/prov_argentina.csv", ";", escape_double = FALSE,
                                 locale = locale(decimal_mark = ",", grouping_mark = ".",
                                                 encoding = "ISO-8859-1"), trim_ws = TRUE)
       
      ### Detalle por provincias
      covidArg <-read_delim("data/casos_provincias.csv", ";", 
                            escape_double = FALSE, trim_ws = TRUE, locale = locale(encoding = "ISO-8859-1"))
      covidArg$FECHA <- as.Date(covidArg$FECHA, '%d/%m/%Y')
    
      ### Detalle fallecidos
      muertosArg <- read_delim("data/argentina_fallecidos.csv", ";", 
                               escape_double = FALSE, trim_ws = TRUE, locale = locale(encoding = "ISO-8859-1"))
   }
  
  ## Dataset Provincias Argentinas
    {
       casos_pronvinciales <-read_delim("data/covid_departamental.csv", ";", 
                        escape_double = FALSE, trim_ws = TRUE, locale = locale(encoding = "ISO-8859-1"))
       casos_pronvinciales <- casos_pronvinciales[,-c(6:(ncol(casos_pronvinciales)))] 
       names(casos_pronvinciales) <- c("provincia", "departamento",  "localidad","fecha","cantidad")
 
       ###
       provincias_hoy <- read_excel("data/provincias_hoy.xlsx")
    }
  
     color <- function(d){
          c <- if_else(d < 25, '#fdd49e',
               if_else(d < 50, '#fc8d59',
               if_else(d < 75, '#d7301f',
               if_else(d < 100, '#b30000',
                       "#7f0000"))))
         return(c)}
  
```



## Cantidad de Casos Actuales
En Argentina los datos son informados diariamente por el Ministerio de Salud de la Nación. Estos datos se informan de manera desestructurada y diariamente se modifica la cantidad de datos brindados.

Los datos con los que se trabajarán son de procesamiento propio en base a los informes mencionados y se encuentran actualizados al `r max(covidArg$FECHA) `.


###  {.tabset  .tabset-fade .tabset-pills}
#### Evolución en Argentina
```{r evolArg, echo=FALSE, fig.align='center', message=FALSE, warning=FALSE, paged.print=FALSE}
   
   argCov$dia <- as.Date(argCov$dia, '%d/%m/%Y')
   argCov$Recuperados <- if_else(is.na(argCov$Recuperados), 0, argCov$Recuperados)
   
   evolArg <- argCov %>%
     select(dia, Detectados, Fallecidos, Recuperados) %>% 
     mutate(Activos = Detectados - Fallecidos - Recuperados) %>% 
     select(dia, Detectados, Activos, Fallecidos, Recuperados) %>% 
     gather(tipo, cantidad, c(Detectados, Activos, Fallecidos, Recuperados), -dia)
   
   pal <- c( '#8DA0CB', '#9BD92F','#FF8080',  '#66C2A5')
   fig <- plot_ly(evolArg, x =~dia, y=~cantidad, split = ~tipo, color=~tipo,
         colors=pal, alpha = 0.1, type='scatter', mode='lines', fill='tozeroy')
   fig
  
```


#### Distribución Actual
Situación de los casos detectados en la actualidad. Los casos Activos aquí se discriminan con los casos que se encuentran en Unidades de Terapia Intensiva 

```{r distrArgH,echo=FALSE, message=FALSE, warning=FALSE }
 
  p2 <- argCov %>% filter(dia==max(dia)) %>% 
     select(dia, Detectados, Fallecidos, Recuperados, UTI) %>% 
     mutate(Activos = Detectados - Fallecidos - Recuperados-UTI) %>% 
     select(dia, Activos, Fallecidos, Recuperados, UTI) %>% 
     gather(tipo, cantidad, c(Activos, Fallecidos, Recuperados, UTI), -dia) %>%
     select(tipo, cantidad) %>% mutate(porc = cantidad/sum(cantidad))

   ##aplicar mismos colores
   pal2 <- c( '#8DA0CB', '#FF8080',  '#66C2A5')
   fig <- plot_ly(p2, labels = ~tipo, values = ~porc, type = 'pie',
        textposition = 'inside', textinfo = 'label+percent',
        insidetextfont = list(color = '#FFFFFF'),
        hoverinfo = 'text',
        text = ~paste( round((porc * 100), 1), ' %'),
        marker = list(colors = pal2,line = list(color = '#FFFFFF', width = 1)),
        showlegend = FALSE)
  fig
  
```


#### Tabla
```{r datoEvolArg, echo=FALSE, message=FALSE, warning=FALSE}
 totalesArg <- argCov %>%
   select(dia, Detectados, Fallecidos, Recuperados) 

 totalesArg %>% kable( col.names =  c("Fecha", "Casos Detectados", "Fallecidos", "Recuperados"),
                       format.args = list( big.mark=".", decimal.mark = ","),
            align =  c('l', 'c', 'c', 'c') ) %>%  kable_styling()
```



## Composición por Edad
A continuación se grafican las pirámides poblacionales de casos confirmados y fallecimientos.

La composición de la siguiente pirámide poblacional de los casos confirmados fue confeccionada considerando que el porcentaje de Hombres y Mujeres informado por el Ministerio de Salud se distribute uniformemente en cada grupo etaraio.

### {.tabset  .tabset-fade .tabset-pills}
#### Casos confirmados
```{r piramide}

   edades <- read_delim("data/edades_arg.csv", ";", escape_double = FALSE, locale = locale(decimal_mark = ","), trim_ws = TRUE)
   edades <- edades %>% gather(sexo, prop, c("mujeres", "varones"), -c(1:2, 5:13))
   edades$prop <- as.double(edades$prop)
   edades$fecha <- as.Date(edades$fecha, "%d/%m/%Y")
   edades <- edades %>% gather(edad, cant, c(3:11), -c(1:2, 12:13))
   edades<- edades %>%  mutate(n= round((cant * prop/100), 0)) %>% 
      group_by(fecha) %>% mutate(porcent=round(n/sum(n)*100,2) ) %>% ungroup()
   
   edades$sexo <- if_else(edades$sexo=="varones",  "Hombre", "Mujer")
   
   edades$porcent <- if_else(edades$sexo=="Hombre",  edades$porcent*-1, edades$porcent)
   
   edadesHoy <- edades %>%  filter(fecha==max(fecha))
   plot_ly(edadesHoy, x = ~porcent, y = ~edad, color = ~sexo) %>%
     add_bars(orientation = "h",
           hoverinfo = "y+text+name", text =  ~paste(abs(porcent), " %", '\n Cant.: (', n,')'),  
           colors = c("#2c7fb8", "#fa9fb5")) %>%
     layout(bargap = 0.1, barmode = "overlay", 
            title = "Piramide Poblaciónal de Casos Confirmados", 
            xaxis = list(tickmode = "array", 
                       tickvals = c(-100, -50, -25, -20, -15, -10, -5, 0, 
                                      5, 10, 15, 20, 25, 50, 100),
                         ticktext = c("100", "50%", "25%", "20%", "15%", "10%","5%", "0",
                                      "5%", "10%", "15%","20%", "25%", "50%", "100%"),
                         title = "Casos Confirmados"), 
            yaxis = list(title = "Grupo Edad"))


```

#### Fallecidos
```{r piramideFall}

edades <- muertosArg  %>% group_by(genero, edad) %>% mutate(n=n())%>% 
   select(genero, edad, n) 
edades$grupo <- if_else(edades$edad < 10, "0 - 9", 
                if_else(edades$edad < 20, "10 - 19", 
                if_else(edades$edad < 30, "20 - 29", 
                if_else(edades$edad < 40, "30 - 39", 
                if_else(edades$edad < 50, "40 - 49", 
                if_else(edades$edad < 60, "50 - 59", 
                if_else(edades$edad < 70, "60 - 69", 
                if_else(edades$edad < 80, "70 - 79", "80 o mas"))))))))

edades <- edades %>% group_by(grupo, genero) %>% mutate(total = n()) %>% 
   select(grupo, genero, total) %>% unique() %>% ungroup() %>% 
   mutate(prop = round(total/sum(total)*100, 2)) %>% 
   select(grupo, genero, total, prop)

edades$prop <- if_else(edades$genero=="Hombre", edades$prop*-1, edades$prop)



plot_ly(edades, x = ~prop, y = ~grupo, color = ~genero) %>%
  add_bars(orientation = "h",
        hoverinfo = "y+text+name", text = ~paste(abs(prop), " %", '\n Cant.: (', total,')'), 
        colors = c("#2c7fb8", "#fa9fb5")) %>%
  layout(bargap = 0.1, barmode = "overlay", 
         title = "Piramide Poblaciónal de Personas Fallecidas", 
         xaxis = list(tickmode = "array",
                      tickvals = c(-100, -50, -25, -20, -15, -10, -5, 0, 
                                   5, 10, 15, 20, 25, 50, 100),
                      ticktext = c("100", "50%", "25%", "20%", "15%", "10%","5%", "0",
                                   "5%", "10%", "15%","20%", "25%", "50%", "100%"),
                      title = "Fallecidos"),
         yaxis = list(title = "Grupo Edad"))


```




## Casos actuales por Provincia

La notificación de los casos por jurisdicción se realiza teniendo en cuenta la residencia según el Registro Nacional de las Personas, pudiendo variar en función de la investigación de la jurisdicción.
El Ministerio diariamente informa la cantidad de casos por provincia pudiendo rectificar luego cantidades de casos reasignados. 


####  {.tabset  .tabset-fade .tabset-pills}
##### Activos
La cantidad de casos Activos se ha calculado en base a los informes provinciales de los Ministerios de Salud, considerando los casos confirmados menos los recuperados/altas menos los fallecidos-
Debido a que no todas las provincias lo informan diariamente pueden existir algunas diferencias con las situaciones actuales.

```{r mapaActivos, echo=FALSE, message=FALSE, warning=FALSE, fig.align='center',  out.height='100%'}
  activos <- provincias_hoy %>% mutate(activos=confirmados-recuperados-fallecidos) %>%  
   select(provincia, activos, confirmados, recuperados, fallecidos) 

  colors <- c("#ffffcc", "#ffeda0", "#fed976", "#feb24c", "#fd8d3c", "#fc4e2a", "#e31a1c", "#bd0026", "#800026")

  highchart() %>%
     hc_title(text = "<i>Casos Activos COVID-19 por Provincia en Argentina</i> - <b>GIBD</b>",
              margin = 5, align = "center", style = list(color = "#bd0026", useHTML = TRUE, fontWeight = "bold")) %>% 
          hc_tooltip(followPointer =  FALSE) %>%
          hc_add_series_map(argentina, activos, name = "Activos",
                            value = "activos", joinBy = c("name", "provincia"),
                            dataLabels = list(enabled = TRUE, format = '{point.properties.woe-name}')) %>%
          hc_colorAxis(stops=color_stops(n=length(colors), colors = colors)) %>%
          hc_legend(align = "center", x = 0, y = -10) %>%
          hc_mapNavigation(enabled = TRUE) %>%
          hc_add_theme(hc_theme_ffx()) %>% 
          hc_add_annotation(xValue = 0, yValue = 0, title = list(text = 'Fuente: Ministerios de Salud Provinciales')) %>% 
          hc_chart(borderColor = "#bd0026",
             borderRadius = 10,
             borderWidth = 2)
               
```


##### Casos
```{r mapas, echo=FALSE, message=FALSE, warning=FALSE, fig.align='center'}
  covidArg_hoy <- covidArg %>% 
    group_by(PROVINCIA) %>% 
    mutate(total=sum(CASOS)) %>% select(PROVINCIA, total) %>% unique()

  highchart() %>%
          hc_title(text = "<i>Mapa dinámico de COVID-19 en Argentina</i> - <b>GIBD</b>",
             margin = 5, align = "center",
             style = list(color = "#08338F", useHTML = TRUE)) %>% 
          hc_subtitle(text = "Casos detectados por provincia",
                align = "center",
                style = list(color = "#0C5C9E", fontWeight = "bold")) %>% 
          hc_tooltip(followPointer =  FALSE) %>%
          hc_add_series_map(argentina, covidArg_hoy, name = "Total",
                            value = "total", joinBy = c("name", "PROVINCIA"),
                            dataLabels = list(enabled = TRUE,
                                              format = '{point.properties.woe-name}')) %>%
          hc_colorAxis(minColor = "#B7D4EB", maxColor = "#08338F")  %>%
          hc_legend(align = "center", x = 0, y = -10) %>%
          hc_mapNavigation(enabled = TRUE) %>%
          hc_add_theme(hc_theme_ffx()) %>% 
          hc_add_annotation(xValue = 0, yValue = 0, title = list(text = 'Fuente: Datos Propios')) %>% 
          hc_chart(borderColor = "#08338F",
             borderRadius = 10,
             borderWidth = 2)
```

##### Fallecidos
```{r mapasFallArg, echo=FALSE, message=FALSE, warning=FALSE, fig.align='center'}
  muertosArg_hoy <- muertosArg %>% 
    group_by(Provincia) %>% 
    mutate(total=n()) %>% select(Provincia, total) %>% unique()


  highchart() %>%
          hc_title(text = "<i>Mapa dinámico de COVID-19 en Argentina</i> - <b>Fallecidos</b>",
             margin = 5, align = "center",
             style = list(color = "#780000", useHTML = TRUE)) %>% 
          hc_subtitle(text = "Casos detectados por provincia",
                align = "center",
                style = list(color = "#780000", fontWeight = "bold")) %>% 
          hc_tooltip(followPointer =  FALSE) %>%
          hc_add_series_map(argentina, muertosArg_hoy, name = "Total",
                            value = "total", joinBy = c("name", "Provincia"),
                            dataLabels = list(enabled = TRUE,
                                              format = '{point.properties.woe-name}')) %>%
          hc_colorAxis(minColor = "#FFAAAA", maxColor = "#780000")  %>%
          hc_legend(align = "center", x = 0, y = -10) %>%
          hc_mapNavigation(enabled = TRUE) %>%
          hc_add_theme(hc_theme_ffx()) %>% 
          hc_add_annotation(xValue = 0, yValue = 0, title = list(text = 'Fuente: Datos Propios')) %>% 
          hc_chart(borderColor = "#780000",
             borderRadius = 10,
             borderWidth = 2)
```

##### Tabla
```{r tabProv, echo=FALSE, message=FALSE, warning=FALSE}
   
   tabla <- covidArg_hoy %>% left_join(muertosArg_hoy, by=c("PROVINCIA"="Provincia")) %>% 
      left_join(activos,  by=c("PROVINCIA"="provincia")) %>% select(PROVINCIA, total.x, total.y, recuperados)
   names(tabla) <- c("Provincia", "Confirmados", "Fallecidos", "Recuperados") 
   tabla$Fallecidos <- if_else(is.na(tabla$Fallecidos), 0, as.double(tabla$Fallecidos))
  
   tabla  %>%  kable( col.names =  c("Provincia", "Confirmados", "Fallecidos", "Recuperados"),
                           format.args = list( big.mark=".", decimal.mark = ","),
            align =  c('l', 'c', 'c', 'c') ) %>%  kable_styling()
  
```







## Distribución por Departamentos
Gracias al aporte de reunir y disponibilizar los datos de [Sistemas Mapache](https://github.com/SistemasMapache/Covid19arData) y al aporte de muchos usuarios como [@ClariCardozoCas](https://twitter.com/ClariCardozoCas), [@juanjocorrea_ok](https://twitter.com/juanjocorrea_ok) se muestra la distribución de casos a nivel departamental de las provincias: Buenos Aires, Ciudad Autónoma de Buenos Aires, Río Negro, Neuquén, Tucumán,  Santa Fe, Chaco, Salta y Entre Ríos en base a datos propios.

```{r dptoArg, echo=FALSE, message=FALSE, warning=FALSE}

  casos_pronvinciales <- casos_pronvinciales %>% select(provincia, localidad, cantidad)
  
  casos_pronvinciales <- casos_pronvinciales %>% 
    left_join(localidades, by=c("localidad"="nombre", "provincia"="provincia")) %>% unique()
  
  casos_pronvinciales$departamen <- if_else(is.na(casos_pronvinciales$departamen)&
                                              casos_pronvinciales$provincia=="Buenos Aires",
                                            casos_pronvinciales$localidad, casos_pronvinciales$departamen)
  casos_pronvinciales$departamen <- if_else(is.na(casos_pronvinciales$departamen)&
                                              casos_pronvinciales$provincia=="Ciudad Autónoma de Buenos Aires",
                                            casos_pronvinciales$localidad, casos_pronvinciales$departamen)
  casos_pronvinciales$departamen <- if_else(is.na(casos_pronvinciales$departamen)&
                                              casos_pronvinciales$provincia=="Tucumán",
                                            casos_pronvinciales$localidad, casos_pronvinciales$departamen)
  
  # vacios <- casos_pronvinciales %>% filter(is.na(departamen))
  
  casos_pronvinciales <- casos_pronvinciales %>%
    ungroup() %>% 
    group_by(provincia, departamen) %>% 
    mutate(casos = sum(cantidad))%>% unique() %>% 
    select(provincia, departamen, casos)
  names(casos_pronvinciales) <- c("provincia", "departamento", "casos")
  
  deptos_covid <- deptos %>%  
    left_join(casos_pronvinciales, by=c("departamen" = "departamento", "provincia"="provincia")) %>% 
    filter(!is.na(casos)) %>% 
    unique()
  
  
  leaflet(data = deptos_covid) %>% addTiles() %>%
     addProviderTiles(providers$OpenStreetMap) %>%
    addPolygons( color = "#444444", weight = 1,
                 fillColor = color(deptos_covid$casos), fillOpacity = 0.6,
                 label = paste(deptos_covid$provincia, ", ",
                               deptos_covid$departamen, ": ", 
                               deptos_covid$casos),
                 popup = paste(deptos_covid$provincia, "<br/>",
                               deptos_covid$departamen, ": ", 
                               deptos_covid$casos),
                 highlightOptions = highlightOptions(color = "white", weight = 2,
                                                     bringToFront = TRUE))  %>% 
     addLegend(colors = c('#fdd49e', '#fc8d59', '#d7301f', '#b30000', '#7f0000'), 
                    labels= c("1-24", "25-49", "50-74", "75 - 99", "100 o más"), position ="bottomright") 
             
```






## Evolución por Provincia
A continuación se muestra la evolución de casos detectados por provincias y las curvas de casos confirmados y fallecimientos por día para cada una de las provincias argentinas. Ambas curvas se muestran a escala libre y escala logaritmica

<!-- ### Evolución -->
<iframe width="760" height="500" src="https://preview.flourish.studio/2125321/R0ECnRKTwlv1xuOmT0wP9XQuaG66nj0TPEgdMBACYQY9BWfIEXMnxfgX4EVUlm9O/" frameborder="0" allow="accelerometer; autoplay; encrypted-media; gyroscope; picture-in-picture" allowfullscreen></iframe>

###  {.tabset  .tabset-fade .tabset-pills}
#### Casos
```{r ev_prov, echo=FALSE, fig.align='center', message=FALSE, warning=FALSE, out.width='100%'}

   tabla_prov<- covidArg %>% 
    group_by(PROVINCIA, FECHA) %>% mutate(casos=sum(CASOS)) %>% select(PROVINCIA, FECHA, casos) %>% unique() 

    tabla_prov$acumulados <-0
    tabla_prov$FECHA <- as.Date(tabla_prov$FECHA , "%d/%m/%Y")
  
  tabla_prov <- tabla_prov %>% ungroup() %>% group_by(PROVINCIA) %>% 
    arrange(PROVINCIA, FECHA) %>% 
    mutate(acumulados =cumsum(casos))
  
  tabla_prov <- tabla_prov %>%
    gather(casos, acum, -c(PROVINCIA, FECHA))# %>% ungroup()
  
  names(tabla_prov) <- c("provincia", "fecha", "tipo", "cant")
 
  # tabla_prov %>%
  #   ggplot(aes(x=fecha, y=cant, group=tipo, color=tipo))+
  #   geom_line( show.legend=FALSE) +
  #   labs(title="", # x='día',
  #        y="Cantidad de casos", caption="Datos: Min. Salud Arg.") +
  #     theme(
  #       axis.text.x = element_text(colour="grey20", size=7, angle=45, hjust=.5, vjust=.5),
  #       axis.text.y = element_text(colour="grey20", size=7),
  #       text=element_text(size=9, family="Arial")) +
  #    facet_wrap(~provincia,  ncol=5)
  
  p <- tabla_prov %>%
    filter(cant>0&tipo=="acumulados") %>% 
    group_by(provincia) %>% arrange(fecha) %>% mutate(dia1 = row_number()) 
  
  fig <- plot_ly(p, x = ~fecha, y = ~cant, color = ~provincia, type = "scatter", mode='lines+markers') 
  fig <- layout(fig, title="Evolución de casos confirmados por Provincia",xaxis = list(title = "día"), yaxis = list(title = "casos"))
  fig

```

#### Casos (Log)
```{r ev_provLog, echo=FALSE, fig.align='center', message=FALSE, warning=FALSE, out.width='100%'}
  fig <- plot_ly(p, x = ~fecha, y = ~cant, color = ~provincia, type = "scatter", mode='lines+markers') 
  fig <- layout(fig, title="Evolución de casos confirmados por Provincia (Log)",xaxis = list(title = "día"), yaxis = list(type = "log", title = "casos"))
  fig

```


#### Fallecidos
```{r ev_provFall, echo=FALSE, fig.align='center', message=FALSE, warning=FALSE, out.width='100%'}

   tabla_prov_m<- muertosArg %>% 
      group_by(Provincia, fecha) %>% mutate(muertes=n()) %>% select(Provincia, fecha, muertes) %>% unique() 
  
      tabla_prov_m$acumulados <-0
      tabla_prov_m$fecha <- as.Date(tabla_prov_m$fecha , "%d/%m/%Y")
    
    tabla_prov_m <- tabla_prov_m %>% ungroup() %>% group_by(Provincia) %>% 
      arrange(Provincia, fecha) %>% 
      mutate(acumulados =cumsum(muertes))
    
    tabla_prov_m <- tabla_prov_m %>%
      gather(muertes, acumulados, -c(Provincia, fecha))
    
    names(tabla_prov_m) <- c("provincia", "fecha", "tipo", "cant")
   
    p <- tabla_prov_m %>%
      filter(cant>0&tipo=="acumulados") %>% 
      group_by(provincia) %>% arrange(fecha) %>% mutate(dia1 = row_number()) 
    
    fig <- plot_ly(p, x = ~fecha, y = ~cant, color = ~provincia, type = "scatter", mode='lines+markers') 
    fig <- layout(fig, title="Evolución fallecidos por Provincia",xaxis = list(title = "día"), yaxis = list(title = "fallecimientos"))
    fig

```


#### Fallecidos (Log)
```{r ev_provFallLog, echo=FALSE, fig.align='center', message=FALSE, warning=FALSE, out.width='100%'}
    fig <- plot_ly(p, x = ~fecha, y = ~cant, color = ~provincia, type = "scatter", mode='lines+markers') 
    fig <- layout(fig, title="Evolución fallecidos por Provincia",xaxis = list(title = "día"), yaxis = list(title = "fallecimientos", type = "log"))
    fig

```

### Días Transcurridos

Los días transcurridos dese que el Ministerio de Salud de Nación no reporta casos para cada una de las provincias son:

```{r diasProv}

   dias <- tabla_prov %>% filter(tipo== "casos" & cant > 0) %>% group_by(provincia) %>% 
      mutate(ultimo=max(fecha)) %>% select(provincia, ultimo) %>% unique() %>%  
      mutate(sincasos= (today()-ultimo),
             col=if_else(sincasos < 2, "#d7191c", if_else(sincasos < 5,"#d6604d",
                   if_else(sincasos < 15, "#a6d96a", "#1a9641")))) %>% 
     arrange(desc(sincasos),desc(provincia))

   fig <- plot_ly(dias, type="bar", colors = ~unique(col)) 
   fig <- fig %>% add_trace( x = ~sincasos, y = ~provincia, name= "Días",
                            color=~col, text=~sincasos, textposition = 'auto',
                            mode="lines",
                               showlegend = FALSE,
                               line = list(width = 15)) %>% 
      layout(title="Días Transcurridos Sin reportar nuevos casos", 
             xaxis = list(title = "días"), yaxis=list(title=""))
   fig
   
   

```




## Incidencia Acumulada

La incidencia acumulada (IA) proporciona una estimación de la probabilidad o el riesgo de que un individuo, libre de una determinada enfermedad, la desarrolle durante un período específico de tiempo.

En Argentina, considerando una población de 45.376.763 (Proyección estimada por INDEC), la tasa de incidencia acumulada nacional es de `r round(sum(argCov$casosD)/45376763 * 100000, 2)` cada 100 mil habitantes.

Al día de la fecha las incidencias acumuladas por cada 100.000 habitantes en la provincias de Argentina son: 

###  {.tabset  .tabset-fade .tabset-pills}
#### Mapa

```{r mapIAArg, echo=FALSE, message=FALSE, warning=FALSE, paged.print=FALSE}
 # round(sum(tabla_prov$cant[tipo=='casos'])/45376763 * 100000, 2)

  ia_prov <- tabla_prov %>%
    filter(tipo == "acumulados") %>%
    group_by(provincia) %>%
    filter(fecha == max(fecha)) %>%
    select(provincia, cant) %>%
    left_join(poblacionArg) %>% 
    mutate(ia= round(cant/poblacion * 100000, 2)) %>%
    arrange(desc(ia))

  highchart() %>%
    hc_title(text = "<i>Incidencia Acumulada COVID-19 en Argentina</i> ",
             margin = 20, align = "center", style = list(color = "#780000", useHTML = TRUE)) %>%
    hc_tooltip(followPointer =  FALSE) %>%
    hc_add_series_map(argentina, ia_prov, name = "IA", value = "ia", joinBy = c("name", "provincia"),
                      dataLabels = list(enabled = TRUE, format = '{point.properties.woe-name}')) %>%
    hc_colorAxis(minColor = "#FFAAAA", maxColor = "#780000")  %>%
    hc_legend(align = "center", x = 0, y = -10) %>%
    hc_mapNavigation(enabled = TRUE) %>%
    hc_add_theme(hc_theme_ffx()) %>% 
    hc_add_annotation(xValue = 0, yValue = 0, title = list(text = 'Fuente: Ministerio Salud - INDEC')) %>% 
    hc_chart(borderColor = "#780000", borderRadius = 10, borderWidth = 2)

```


#### Datos

```{r iAProvD}
  tabiaprov <- ia_prov %>% select(provincia, cant, ia) %>% arrange(desc(ia))
  tabiaprov %>% kable(col.names = c("Provincia", "Casos", "Tasa Incidencia"),
                      format.args = list( big.mark=".", decimal.mark = ","),
            align=c('l', 'c', 'c')) %>%
  kable_styling()

```









## Letalidad en Argentina

En la actualidad (`r max(totalesArg$dia)`) en Argentina, la **tasa de mortalidad particular o letalidad** es de `r round(totalesArg$Fallecidos[totalesArg$dia==max(totalesArg$dia)]/totalesArg$Detectados[totalesArg$dia==max(totalesArg$dia)] * 100, 2)`%, mientras que el **porcentaje pacientes recuperados** es del `r round(totalesArg$Recuperados[totalesArg$dia==max(totalesArg$dia)]/totalesArg$Detectados[totalesArg$dia==max(totalesArg$dia)] * 100, 2)`%.

La tasa de Letalidad a nivel nacional ha evolucionado como lo muestra la siguiente gráfica.

```{r evolLetalArg, echo=FALSE, fig.align='center', message=FALSE, warning=FALSE, out.width='100%' }
    evolLet <- argCov %>% mutate(let = round(Fallecidos/Detectados * 100, 1) ) %>% 
      select(dia, Detectados, Fallecidos, let) %>% arrange(dia)
    evolLet$dia <- as.Date(evolLet$dia, "%d/%m/%Y")
    
    plot_ly(evolLet, x = ~dia, y = ~let, type = "bar", name = "Letalidad en Argentina",
           texttemplate = '%{y:.2s}', textposition = 'outside') %>% 
          layout(xaxis=list(title=""), yaxis = list(title = "Letalidad en Argentina"))
  


```


El `r round(nrow(muertosArg[muertosArg$genero=="Hombre", ])/nrow(muertosArg) * 100, 1)` % de los fallecidos son Hombres, mientras que el `r round(nrow(muertosArg[muertosArg$genero=="Mujer", ])/nrow(muertosArg) * 100, 1)` % restante corresponde a Mujeres.

La edad media de los pacientes fallecidos es de `r round(mean(muertosArg$edad), 0)` años, y en particular la edad media de los Hombres fallecidos es de `r round(mean(muertosArg$edad[muertosArg$genero=="Hombre"]), 0)` años y en la Mujeres de `r round(mean(muertosArg$edad[muertosArg$genero=="Mujer"]), 0)` años.

En el siguiente gráfico se observa la distribución de los pacientes fallecidos por sexo y edad.

```{r fallArg, echo=FALSE, fig.align='center', message=FALSE, warning=FALSE, out.width='100%'}

  ggplot(muertosArg, aes(x=genero, y=edad, fill= genero) )+
      geom_violin(alpha=0.6) +
      labs( 
           subtitle="Distribución de fallecidos según el sexo y la edad", 
           caption="Fuente: Ministerio de Salud", 
           y="Edad", 
           x="Sexo",
           color=NULL) +  
  scale_fill_manual( values = c("lightsteelblue", "lightpink1"),
                     name= "Sexo", breaks = c("Hombre", "Mujer"), labels = c("Hombre", "Mujer"))

```




## Letalidad por Provincias
En base a las provincias de residencia de los fallecidos, informadas por el Ministerio de Salud Nacional, y considerando las cantidades actualizadas de casos en cada provincia se obtienen las siguientes tasas de letalidad a nivel provincial


###  {.tabset  .tabset-fade .tabset-pills}
#### Mapa
```{r mapLEtArg, echo=FALSE, message=FALSE, warning=FALSE,  fig.align='center', paged.print=FALSE}

  let_prov <- muertosArg %>% group_by(Provincia) %>% 
    mutate(cantidad = n()) %>% 
    select(Provincia, cantidad) %>% unique() %>% 
    left_join(ia_prov, by=c("Provincia"="provincia")) %>% 
    select("Provincia", "cantidad", "cant") %>% 
  mutate(letalidad = round(cantidad/cant * 100, 1))


  highchart() %>%
    hc_title(text = "<i>Letalidad por COVID-19 en Argentina</i> ",
             margin = 20, align = "center", style = list(color = "#780000", useHTML = TRUE)) %>%
    hc_tooltip(followPointer =  FALSE) %>%
    hc_add_series_map(argentina, let_prov, name = "Let", value = "letalidad", 
                      joinBy = c("name", "Provincia"), 
                      dataLabels = list(enabled = TRUE, format = '{point.properties.woe-name}')) %>%
    hc_colorAxis(minColor = "#FFAAAA", maxColor = "#780000")  %>%
    hc_legend(align = "center", x = 0, y = -10) %>%
    hc_mapNavigation(enabled = TRUE) %>%
    hc_add_theme(hc_theme_ffx()) %>% 
    hc_add_annotation(xValue = 0, yValue = 0, title = list(text = 'Fuente: Ministerio Salud')) %>% 
    hc_chart(borderColor = "#780000", borderRadius = 10, borderWidth = 2)

```



#### Datos
```{r datLetProv, echo=FALSE,message=FALSE, warning=FALSE}
 let_prov %>% arrange(desc(letalidad)) %>% kable( col.names =  c("Provincia", "Muertes", "Casos Acumulados", "Tasa Letalidad"),format.args = list( big.mark=".", decimal.mark = ","),
            align =  c('l', 'c', 'c', 'c') ) %>%  kable_styling()
```



## Distribución de Casos por Tipo
Los tipos de Casos confirmados se clasifican en:
*Importados* (cuando se registra trasmisión relacionada viajes al exterior del país)

*Contacto estrecho/Conglomerado*: casos en los que se puede determinar la cadena de transmisión por contacto estrecho con infectados

*Comunitario*: aquellos casos en los que no se puede relacionar a los casos confirmados con cadenas de trasmisión conocidas. 

*Investigación*: casos que se encuentran en estudio para definir el tipo de transmisión. En algún momento tiene que pasar a alguno de los otros 3 casos

La evolución y distribución de los casos según el tipo en Argentina es:


###  {.tabset  .tabset-fade .tabset-pills}
#### Distribución
```{r distrCasos, echo=FALSE, fig.align='center', message=FALSE, warning=FALSE, out.width='100%'}

  distCasos <- argCov %>% mutate(porImportados = Importados/Detectados,
                                porEstrecho = Estrecho/Detectados,
                                porComunitaria = Comunitaria/Detectados,
                                porInvestigacion = Investigacion/Detectados) %>% 
    select(dia, porImportados, porEstrecho, porComunitaria, porInvestigacion) %>% arrange(dia)
  
  distCasos$dia <- as.Date(distCasos$dia, '%d/%m/%Y')
 
  plot_ly(distCasos, x = ~dia, y = ~porInvestigacion, type = "bar", name = "En Investigación", color = I("orchid3"),
          hoverinfo = 'text',
          text = ~paste('</br> Fecha: ', dia ,
                        '</br> Importados: ', round(porImportados*100, 2),'%',
                      '</br> Contactos Estrechos: ', round(porEstrecho*100, 2),'%',
                      '</br> Circulación Comunitaria: ', round(porComunitaria*100, 2),'%',
                      '</br> En Investigación: ', round(porInvestigacion*100, 2),'%')) %>% 
    add_trace(y = ~porComunitaria, name = "Circulación Comunitaria", color = I("indianred3")) %>% 
    add_trace(y = ~porEstrecho, name = "Contactos Estrechos", color = I("olivedrab3")) %>% 
    add_trace(y = ~porImportados, name = "Importados",  color = I("steelblue3")) %>% 
    layout(yaxis = list(title = "% según Tipo de Caso", tickformat = "%"), 
           xaxis=list(title=""),
           barmode = "stack",
           legend = list(orientation = 'h', font = list(size = 10)))
  
```



#### Cantidades
```{r estudioCasos, echo=FALSE, fig.align='center', message=FALSE, warning=FALSE, out.width='100%'}

  tipoCaso <- argCov %>% select(dia, Importados, Estrecho, Comunitaria, Investigacion)
  
  tipoCaso$dia <- as.Date(tipoCaso$dia, '%d/%m/%Y')
 
  plot_ly(tipoCaso, x = ~dia, y = ~Importados, type = "bar", name = "Importados",  color = I("steelblue3"),
          hoverinfo = 'text',
          text = ~paste('</br> Importados: ', Importados,
                      '</br> Contactos Estrechos: ', Estrecho,
                      '</br> Circulación Comunitaria: ', Comunitaria,
                      '</br> En Investigación: ', Investigacion)) %>% 
    add_trace(y = ~Estrecho, name = "Contactos Estrechos", color = I("olivedrab3")) %>% 
    add_trace(y = ~Comunitaria, name = "Circulación Comunitaria", color = I("indianred3")) %>% 
    add_trace(y = ~Investigacion, name = "En Investigación",  color = I("orchid3")) %>% 
    layout(yaxis = list(title = "Tipos de casos"), barmode = "stack",
           legend = list(x = 0.029, y = 1.038, font = list(size = 10)))
  
```

## Test


Desde el día 16/03/2020 el Ministerio de Salud comenzó a informar la cantidad de pruebas diagnósticas y casos descartados de COVID-19.
A continuación se visualiará la evolución en la proporción de los casos detectados sobre la cantidad de pruebas analizadas, la cantidad de test realizados hasta la fecha y la proporción de la cantidad de test por millón de habitantes

####  {.tabset  .tabset-fade .tabset-pills}
##### Tasa de Positividad
A continuación se visualiará la evolución en la proporción de los casos detectados sobre la cantidad de pruebas analizadas. 
```{r test, echo=FALSE, fig.align='center', message=FALSE, warning=FALSE, out.width='100%'}

  test <- argCov %>% select(dia, DescTest, Detectados, Recuperados, MuestraD) %>%
         # mutate(total = DescTest + Detectados)
      mutate(total = DescTest + Detectados+ Recuperados)
  test <- test %>% filter(DescTest >= 0) %>%  mutate(prop= round(Detectados/total * 100, 2)) %>% arrange(dia)
 
  test$dia <-as.Date(test$dia, "%d/%m/%Y")
  
  plot_ly(test, x = ~dia, y = ~prop, type = "bar", name = "Tasa de Positividad",
           texttemplate = '%{y:.2s}', textposition = 'outside') %>% 
    layout(title="Tasa de Positividad", xaxis=list(title=""), yaxis = list(title = "Tasa de Positividad (%)"))
  

```

##### Cantidades
```{r propTestD, echo=FALSE, fig.align='center', message=FALSE, warning=FALSE, out.width='100%'}
  p4 <- plot_ly(test, x = ~dia, y = ~DescTest, type = "bar", name = "Test Negativos") %>% 
            add_trace(y = ~Detectados, name = "Test Positivos") %>% 
        layout(title="Cantidad de Test Realizados", yaxis = list(title = "Acumulado de Pruebas Realizadas"), barmode = "stack")
  p4

  
```


##### Test por Habitantes
```{r tesHab}
   testHab <- argCov %>%
      mutate(porHab = round(TotalPruebas/45376763*1000000, 1)) %>% select(dia, porHab) 
  
    testHab$dia <- as.Date(testHab$dia, "%d/%m/%Y")
    plot_ly(testHab, x = ~dia, y = ~(porHab), type = "bar", name = "Tasa de Positividad",
           texttemplate = '%{y:.4s}', 
         textposition = 'outside') %>% 
    layout(title="Test x Millón de Habitantes", xaxis=list(title=""), yaxis = list(title = "Test x millón de Habitantes"))

```


